臺灣新北地方法院行政訴訟判決
111年度交字第414號
原      告  林繼梁
被      告  新北市政府交通事件裁決處
                    設新北市○○區○○路0段000號2樓
代  表  人  李忠台（處長）住同上
訴訟代理人  黃曉妍律師
上列當事人間因交通裁決事件，原告不服被告中華民國111年5月
31日新北裁催字第48-CB0000000號裁決，提起行政訴訟，本院
判決如下：
    主  文
一、原告之訴駁回。
二、訴訟費用新臺幣300元由原告負擔。
    事實及理由
壹、程序方面：本件係原告不服被告所為道路交通管理處罰條例
    第 8條的裁決而提起撤銷訴訟，依行政訴訟法第237條之1，
    應適用交通裁決事件訴訟程序。本件因卷證資料已經明確，
    本院依同法第237條之7規定，於是不經言詞辯論，直接裁判
貳、實體方面：
一、爭訟概要：緣原告林繼梁所有之車牌號碼0000-00號自用小
    客車（下稱系爭汽車），於民國（下同）111年4月3日15時1
    3分，在新北市○○區○○路0號所繪製之黃線處所，因有「在設
    有禁止停車標線之處所停車」之違規事實，經新北市政府警
    察局林口分局（下稱舉發機關）執勤員警認定違規屬實，遂
    於111年4月21日填製新北市警交大字第CB0000000號舉發違
    反道路交通管理事件通知單（下稱舉發通知單）逕行舉發，
    記載應到案日期為111年6月5日前，案件並於111年4月21日
    入案移送被告處理。原告嗣於111年5月2日以線上方式提出
    申訴不服舉發，案經被告函請舉發機關查明原告陳述情節及
    違規當時情形後，仍認違規事實明確，被告為此乃依道路交
    通管理處罰條例第56條第1項第4款規定，以111年5月31日新
    北裁催字第48-CB0000000號違反道路交通管理事件裁決書（
    下稱原處分）裁處原告罰鍰新臺幣（下同） 900元。原告不
    服原處分，遂提起本件行政撤銷交通裁決訴訟。
二、原告起訴主張及聲明：
(一)原告主張要旨：
  1.原告於111年4月3日15時許，駕駛車號0000-00，行經泰山區
    民生路時，臨時將車輛暫停於民生路8號前之黃線區內，原
    告即住居於泰山區明志路2段67號，因該區為紅線區無法臨
    停，故先將車輛臨停於民生路8號前，以方便清明節祭拜之
    禮品上下貨。
　2.原告住處與該處民生路8號相距不到40公尺，下完貨品後即
    刻返回停車處，但已遭員警開立罰單，且該員警已然不在現
    場，原告當時確信在3分鐘內返回停車處。
　3.依據道路交通管理處罰條例第3條第1項第10款之規定：十、
    臨時停車：指車輛因上、下、人、客，裝卸物品，其停留時
    間未滿3分鐘，保持立即行駛之狀態。」，原告符合上述法
    令之規定。
　4.請求當時開單之員警提出有在場3分鐘後，始填寫罰單之錄
    影或相關證據，若無上述合法取得之證據，原告請求撤銷原
    行政處分。　
(二)聲明：撤銷原處分。
三、被告答辯及聲明：
(一)答辯要旨：
  1.查本件員警職務報告內容，員警於接獲110報案，案情描述
    為:「泰山區民生路10號前，4台汽車黃線違規。」，員警隨
    即前往現場，馳抵現場後發現系爭汽車停放處確實劃有黃實
    線，車主並未在車上或現場，且當時時間為15時11分，自處
    道路交通標誌標線號誌設置規則所訂之黃線禁停時間內，遂
    依道路交通管理處罰條例第56條第1項第4款規定依法舉發，
    舉發行為自符正當法律程序，合先敘明。
  2.次查員警職務報告及報案紀錄，可知民眾係於14時59分利用
    簡訊報案，員警於接獲報案後於15時11分馳抵現場，期間相
    距顯已逾3分鐘，且自原告起訴書敘述，可知當時原告位於
    「明志路2段67號」之住處內並未在現場，而參考GOOGLE街
    景圖，原告住處與停車停放處間有一路口轉角相隔，原告於
    住處內顯然無法注意車輛現況，又檢視採證照片，並未見車
    身有任何車主聯絡資訊，綜上，歉難認系爭汽車當時係處於
    可立即行駛之狀態，參酌臺北高等行政法院108年度交上字
    第285號判決內容，自應回歸以「停車」行為認定之，自為
    道路交通管理處罰條例第56條規制範圍。
  3.另自上述原舉發機關檢附之採證照片以觀，系爭汽車停放位
    置為泰山區民生路8號前，該路面確實繪有黃實線，該標繪
    清晰可輕易辨識並無誤認之虞，且按道路交通標誌標線號誌
　　設置規則，該標線處禁停時段為『每日上午七時至晚間八時』
    ，用路人應可知悉該址於該時段不可停車，故原告將系爭汽
    車停於系爭地點，即構成「在劃有黃線路段停車」之違規事
    實，被告據以裁罰，洵屬有據。
　4.至原告於申訴書中以「違規當時適逢清明連假，政府經常宣
    布開放黃線假日停車之便民活動」、「現場並無警示民眾何
    時禁止停車之標牌」等語為辯，惟查違規現場街景照，並未
    見有針對縮短或延長時段之標牌，自應回歸禁止停車線設置
    之原則，於每日上午七時至晚間八時間禁止停車，又經查詢
    新北市政府交通局網站關於清明連假之交通資訊，僅墓區周
    邊部分路段有開放紅黃線停車，並非全市黃線均開放停車，
    故原告主張均無足採，不影響本件違規事實成立之認定，原
    處分應予以維持。
　5.再者，原告既為合法考領汽車駕駛執照之人，有汽車車籍查
    詢資料及駕駛人基本資料為憑，其對上述規定應知之甚詳，
    並應確實遵守。是原告前揭所述，無非單方所執之詞，委無
    足取，綜上所述，被告依法裁處，應無違誤，原告之訴為無
    理由。
(二)聲明：原告之訴駁回。
四、爭點：
(一)被告認原告所有系爭汽車，於111年4月3日15時13分，在新
    北市○○區○○路0號所繪製之黃線處所，有「在設有禁止停車
    標線之處所停車」之違規行為，以原處分裁罰原告，是否合
    法有據？
(二)原告主張其僅是將系爭汽車臨時停放在舉發違規地點，返家
    下完貨後即返回現場，否認有構成本案「在設有禁止停車標
    線之處所停車」之違規行為，是否有理可採？
五、本院之判斷：
(一)前提事實：原告所有之系爭汽車，於111年4月3日15時13分
    ，在新北市○○區○○路0號所繪製之黃線處所，因有「在設有
    禁止停車標線之處所停車」之違規事實，遭舉發機關執勤員
    警認定違規屬實，遂於111年4月21日製單舉發，記載應到案
    日期為111年6月5日前，案件並於111年4月21日入案移送被
    告處理。而原告雖於到案期限前之111年5月2日以線上方式
    提出申訴不服舉發，惟案經被告函請舉發機關查明原告陳述
    情節及違規當時情形後，仍認違規事實明確，被告為此乃依
    道路交通管理處罰條例第56條第1項第4款規定，以原處分裁
    處原告罰鍰900元等情，此有本案舉發通知單暨合法送達證
    明、違規入案查詢報表、原告111年5月2日之申訴資料、新
    北市政府警察局林口分局111年5月17日新北警林交字第1115
    387920號函、原處分書、新北市政府警察局林口分局111年6
    月29日新北警林交字第1115392753號函、新北市政府警察局
    林口分局泰山所受理民眾110報案案件、舉發員警職務報告
    、採證照片、現場Google地圖、系爭汽車車籍查詢及駕駛人
    基本資料等附卷可稽（分見本院卷第45頁暨第49頁至第51頁
    、第47頁、第53頁、第55頁至第56頁、第57頁、第61頁至第
    62頁、第63頁、第65頁、第67頁、第69頁、第75頁及第77頁
    ），核可認定為真實。
(二)被告認原告所有系爭汽車，於111年4月3日15時13分，在新
    北市○○區○○路0號所繪製之黃線處所，有「在設有禁止停車
    標線之處所停車」之違規行為，以原處分裁罰原告，核屬合
    法有據。
  1.應適用之法令：
  ⑴按「汽車停車時，應依下列規定：....。四、設有禁止停車
    標誌、標線之處所不得停車。」、「本規則所用名詞釋義如
    下：一、汽車：指在道路上不依軌道或電力架線而以原動機
    行駛之車輛（包括機車）。」，乃為道路交通安全規則第11
    2條第1項第4款、第2條第1項第1款分別定有明文。次按禁止
    停車線為黃實線，用以指示禁止停車路段，禁止時間為每日
    上午7時至晚間8時，如有延長或縮短之必要時，應以標誌及
    附牌標示之，道路交通標誌標線號誌設置規則第168條第1、
    2、4項亦定有明文。復按「汽車駕駛人停車時，有下列情形
    之一者，處新臺幣600元以上1,200元以下罰鍰：..四、在設
    有禁止停車標誌、標線之處所停車。」，道路交通管理處罰
    條例第56條第1項第4款定有明文。是依上開等規定可知，車
    輛於道路上劃設黃實線之禁止停車時段，乃禁止停車，惟其
    若屬「臨時停車」之情形，則不在上開法條所規定之處罰範
    圍內，核先敘明。
  ⑵另按違反道路交通管理事件統一裁罰基準及處理細則第 1條
    規定：「本細則依道路交通管理處罰條例第92條第 4項規定
    訂定之」、第2條第 1項、第2項規定：「處理違反道路交通
    管理事件之程序及統一裁罰基準依本細則之規定辦理。前項
    統一裁罰基準，如附件違反道路交通管理事件統一裁罰基準
    表。」，核上開統一裁罰基準及處理細則之規定，就其立法
    目的及功能，乃為防止處罰機關枉縱或偏頗，依道路交通管
    理處罰條例第92條第 4項所授權交通部會同內政部訂定「違
    反道路交通管理事件統一裁罰基準及處理細則」及其附件「
    違反道路交通管理事件統一裁罰基準表」，用以維持裁罰之
    統一性與全國因違反道路交通管理事件受處罰民眾之公平，
    不因裁決人員不同，而生偏頗，寓有避免各監理機關於相同
    事件恣意為不同裁罰之功能，並非法所不許，於憲法上保障
    人民財產權之意旨並無牴觸（此並有改制前之司法院大法官
    會議釋字第511號解釋意旨理由足資參照），並無違反法律
    保留原則。再依本件違規行為時點之違反道路交通管理事件
    統一裁罰基準表記載，小型車違反道路交通管理處罰條例第
     56條第1項第4款規定（在設有禁止停車標誌、標線之處所
    停車），於期限內繳納或到案聽候裁決者，應處罰鍰 900元
    。核此規定，既係基於母法之授權而為訂定，且就違反道路
    交通管理 事件統一裁罰基準及處理細則附件所示統一裁罰
    基準表中有關道路交通管理處罰條例第56條第1項第4款之裁
    罰基準內容（基準表就不同違規車種，其可能衍生危害交通
    安全之輕重不同，而區分有機車、小型車、大型車等不同罰
    鍰標準，其衍生交通秩序危害，既不相同，分別處以不同之
    罰鍰，符合相同事件相同處理，不同事件不同處理之平等原
    則。），並未牴觸母法，是被告自得依此基準而為裁罰。
  2.查，本案係舉發員警接獲檢舉民眾報案違規停車事件，遂前
    往舉發違規現場查處，經員警到場發現系爭汽車於繪有禁止
    停車線處停車且駕駛人未在場（未保持立即行駛），始予逕
    行舉發等情，此業據新北市政府警察局林口分局111年6月29
    日新北警林交字第1115392753號函述在案（見本院卷第61頁
    ），並有新北市政府警察局林口分局泰山所受理民眾110報
    案案件（見本院卷第63頁）可佐外，復與本院卷第65頁所附
    之舉發員警職務報告所載：「一、職警員莊壬淮於111年04
    月03日14時59分接獲110報案，案情描述為：『接獲簡訊報案
    內文：泰山區民生路10號前，4台汽車黃線違規』，遂於同日
    15時11分至上述地點取締違規停車，民眾報案時間與員警到
    場時間，明顯已逾三分鐘。………」等語大致相符，再觀諸被
    告答辯狀所檢送之採證照片（見本院卷第67頁）所示，可知
    於照片顯示時間111/04/03 15:13時，確實可見系爭汽車，
    停放於該路面邊緣繪有黃實線之路段上，而該車輛亦未顯示
    雙黃警示燈，且又不見該其車之駕駛人在現場等情，為此，
    被告採認原告所有系爭汽車，於111年4月3日15時13分，在
    新北市○○區○○路0號所繪製之黃線處所，確有「在設有禁止
    停車標線之處所停車」之違規行為，即屬無誤，被告據此以
    原處分裁罰原告，核屬合法有據。
(三)原告主張其僅是將系爭汽車臨時停放在舉發違規地點，返家
    下完貨後即返回現場，否認有構成本案「在設有禁止停車標
    線之處所停車」之違規行為，乃屬無理，不可採。
　1.查，原告雖主張其僅是將系爭汽車臨時停放在舉發違規地點
    ，返家下完貨後即返回現場，認本件應是臨時停車而非停車
    等情為辯。
　2.然查，按道路交通管理處罰條例第3條第10款規定「十、臨
    時停車：指車輛因上、下人、客，裝卸物品，其停止時間未
    滿三分鐘，保持立即行駛之狀態。」、第11款則規定「十一
    、停車：指車輛停放於道路兩側或停車場所，而不立即行駛
    。」。其中關於臨時停車之定義，於101年5月30日道路交通
    管理處罰條例第3條修正前係併以「引擎未熄火」為要件，
    惟其立法理由以：「考量節能減碳、防制空氣污染，以及機
    車騎士臨時停車甚少不熄火之各種狀況。同時臨時停車之重
    點實則在於保持可立即行駛之狀態，不應以引擎是否熄火或
    停止時間來判斷」，乃刪除以「引擎未熄火」作為認定臨時
    停車之要件。是以，所謂停車與臨時停車之區別，即在於駕
    駛人停置車輛是否能「保持立即行駛之狀態」，必須就個別
    事件綜合其具體情節加以判斷，例如駕駛人是否在車上、或
    因上下人、客、裝卸物品而緊靠其車輛附近立於隨時可駛離
    其車輛等狀態，倘駕駛人已離開其車輛至他處，其車輛未能
    保持可立即行駛之狀態，縱使其車輛未熄火，亦屬停車而非
    臨時停車。」，核先敘明。
　3.經查，依前述本案違規採證照片（見本院卷第67頁），除確
    實可見原告所有系爭汽車於本案舉發時、地，停放在繪有黃
    線之禁止停車處所外，另亦可知該系爭汽車之車主並未在現
    場，而是離開系爭汽車所停放之處所，此觀舉發員警職務報
    告（同本院卷第65頁）所載：「………職於上述時間抵達現場
    時，違規停放之車輛車內皆無人，且車輛為熄火狀態，遂於
    現場逕行舉發兩台違停之汽車，職於製單過程中，違規人皆
    未出現……」，亦可佐證。另外，原告於起訴時亦自承其「行
    經泰山區民生路時，臨時將車輛暫停於民生路8號前之黃線
    區內，原告即住居於泰山區明志路2段67號，因該區為紅線
    區無法臨停，故先將車輛臨停於民生路8號前，以方便清明
    節祭拜之禮品上下貨。原告住處與該處民生路8號相距不到4
    0公尺，下完貨品後即刻返回停車處，但已遭員警開立罰單
    ，且該員警已然不在現場」等情，此亦有原告之起訴狀在卷
    （見本院卷第12頁）可憑。則揆諸上開法律規定及說明，縱
    原告起訴陳稱系爭汽車當時臨時停車時間未逾3分鐘，且其
    住處距離民生路8號相距不到40公尺等情，然原告既已離開
    現場，而不在系爭汽車之車內或旁側，即難認其有保持該系
    爭汽車處於立即行駛之狀態，自不符合臨時停車之要件。是
    認，原告以其僅是將系爭汽車臨時停放在舉發違規地點，返
    家下完貨後即返回現場等情，主張其應屬臨停而非停車乙節
    ，即難採憑。
(四)本件判決基礎已臻明確，兩造其餘攻擊防禦方法及訴訟資料
    ，經本院審核後，或與本案爭點無涉，或對於本件判決結果
    不生影響，爰無庸一一再加論述，爰併敘明。
(五)本件第一審裁判費新臺幣300元，應由敗訴之原告負擔，所
    以確定如主文第2項所示。
六、結論：原處分並無違誤，原告訴請撤銷為無理由，應予駁回
    。
中　　華　　民　　國　　111 　年　　8 　　月　　31　　日
                  行政訴訟庭  法  官  楊志勇
上為正本係照原本作成。
如不服本判決，應於判決送達後20日內，向本院提出上訴狀，上
訴狀並應記載上訴理由，表明關於原判決所違背之法令及其具體
內容或依訴訟資料可認為原判決有違背法令之具體事實，並繳納
上訴費新臺幣750元。 其未表明上訴理由者，應於提出上訴後20
日內向本院補提理由書（上訴狀及上訴理由書均須按他造人數附
繕本），如逾期未提出上訴理由書者，本院毋庸再命補正，由本
院逕以裁定駁回上訴。
                              書記官  李懿淳
中　　華　　民　　國　　111 　年　　9 　　月　　1　　日